臺灣高等法院刑事裁定　　　　　　　　 96年度毒抗字第493號
抗　告　人　甲○○
即　被　告
　　　　　　　　　　現於臺灣新店戒治所執行中
上列抗告人即被告因毒品危害防制條例案件，不服臺灣基隆地方
法院96年度毒聲字第295號，民國96年8月9日裁定（聲請案號：9
6年度毒聲字第295號檢察署96年度聲觀字第194號、96年度毒偵
字第1585號），提起抗告，本院裁定如下：
    主  文
抗告駁回。
    理  由
一、按施用毒品者，於裁定送觀察、勒戒後，有繼續施用毒品之
    傾向者，由法院裁定令入戒治處所施以強制戒治，其期間為
    1年，毒品危害防制條例第20條第2項定有明文。
二、本件抗告人即被告甲○○因施用第二級毒品甲基安非他命，
    經原審裁定將其送觀察、勒戒後，經臺灣基隆看守所附設勒
    戒處所認有繼續施用毒品之傾向，有該看守所96年10月20日
    基所戒字第0960800621號函及所附96年10月15日「有無繼續
    施用毒品傾向證明書」各一份在卷可稽，足見抗告人確有繼
    續施用毒品之傾向，原審裁定抗告人令入戒治處所，施以強
    制戒治一年，核無不合。
三、抗告意旨略以：原裁定理由以抗告人前因施用第二級毒品安
    非他命案件，經原審法院以96年度毒聲字第222號裁定送臺
    灣基隆看守所附設觀察勒戒處所觀察、勒戒後，認有繼續施
    用毒品之傾向，爰依毒品危害防制條例第20條第2項後段規
    定，聲請裁定令抗告人入戒治處所施以強制戒治，雖有基隆
    看守所附設勒戒處所評定抗告人之人格特質為42分，臨床徵
    候為10分，環境相關因素為0分，合計為52分，且因多次施
    用毒品，缺乏戒癮動機，經判定抗告人有繼續施用毒品傾向
    ，惟抗告人經入所勒戒後，已完全無再有施用毒品之傾向，
    一切作息正常。更未有想再施用毒品之意願，抗告人所有多
    次施用毒品之行為，但在入所後，經多方的沈思，確定再有
    施用毒品之行為顯為錯誤，痛定思痛、下定決心，往後不再
    接觸毒品，抗告人確已有意不再接觸毒品，對於本裁定只依
    片面的評定就抹殺抗告人有意願離毒品的決心，並裁定抗告
    人需入戒治處所強制戒治，此裁定顯非妥適，請依法從新裁
    定等語。
四、經查：
(一)、有無繼續施用毒品傾向之評估標準，並非完全以受勒戒人勒
    戒後之結果為準，勒戒前之各種情況，仍應作為評估之依據
    。而依勒戒處所評分說明手冊規定，係以人格特質、臨床徵
    候及行為表現三項合併計算分數：(一)、分數一百分至七十一
    分，判定為有繼續施用毒品傾向。(二)、五十分至零分判定為
    無繼續施用毒品傾向。(三)、七十分至五十一分間判定有繼續
    施用毒品傾向之原則為有下列各項之一者：1.缺乏病識感或
    戒治動機者。2.第一級毒品使用者。3.有煙毒前科者。4.有
    礙家庭、社會和諧與安寧者。若無以上各項之一，惟判定者
    認為個案「有繼續施用毒品傾向」者，應在「有無繼續施用
    毒品傾向證明書」詳細說明欄內載明，並於綜合判斷項下勾
    選「有繼續施用毒品傾向」。(四)、分數為五十分以下，原本
　　應列為「無繼續施用毒品傾向」，但綜合評分者根據臨床實
  　務，有具體事證，認為個案「有繼續施用毒品傾向」者，以
    綜合評分者所評估為準，惟須在「有無繼續施用毒品傾向證
    明書」詳細說明欄載明具體事證。而其中之人格特質係依：
　　(1)、有無毒品犯罪前科、(2)、其他犯罪紀錄（竊盜、違反槍
　  砲彈藥刀械管制條例、賭博、妨害自由、恐嚇、擄人勒贖、
    傷害、殺人、公共危險、搶奪、強盜、海盜、盜匪罪）；臨
    床徵候係依尿液檢驗戒斷症狀有無多種藥物使用、有無注射
    使用、使用期間；行為表現係依有無情緒低落、喧嘩等、社
    會功能是否良好、支持系統等；作為判斷分數之依據。判定
    者判定人格特質、臨床徵候及行為表現合計三項分數，固係
    供為判定者判定「有無繼續施用毒品傾向」之審酌標準，但
    非唯一標準。綜合評分者，應根據臨床實務，有具體事證，
    認為個案「有繼續施用毒品傾向」者，以綜合評分者所評估
    為準。有「有無繼續施用毒品傾向」評估標準、評分說明手
    冊可稽。
(二)、本件抗告人經臺灣基隆看守所附設之勒戒處所評分結果，人
    格特質得42分、臨床徵候得10分、環境相關因素得0分，合
    計52分，綜合判斷為「有繼續施用毒品傾向」，有臺灣基隆
    看守所96年10月20日基所戒字第0960800621號函及所附96年
    10月15日「有無繼續施用毒品傾向證明書」各一份在卷可稽
    則該勒戒處所綜合評分者依個案之臨床實務及具體事證，判
    定抗告人為「有繼續施用毒品傾向」，依上開說明，尚無不
    合。
(三)、抗告人以其入所後經多方沈思，確定再有施用毒品之行為顯
    為錯誤，痛定思痛下定決心，往後不再接觸毒品，確有意不
    再接觸毒品，認為只依片面評定抹殺抗告人有意願離毒品決
    心，裁定抗告人需入戒治處所強制戒治，顯非妥適云云，自
    屬無據。從而，原審裁定抗告人令入戒治處所施以強制戒治
    一年，並無不當，抗告為無理由，應予駁回。
五、據上論斷，應依刑事訴訟法第412條，裁定如主文。
中　　華　　民　　國　　96　　年　　12　　月　　19　　日
　　　　　　　　　刑事第十二庭  審判長法　官  蔡永昌
      　　　　　　　　　　　　　　　　法  官  陳榮和
　　　      　　　　　　　　　　　　　法  官  施俊堯
以上正本證明與原本無異。
不得再抗告。
                                      書記官  孫佩琳
中　　華　　民　　國　　96　　年　　12　　月　　19　　日
